【裁判字號】    95,訴,1542
【裁判日期】    950815
【裁判案由】    毒品危害防制條例
【裁判全文】
臺灣高雄地方法院刑事判決              95年度訴字第1542號
公  訴  人  臺灣高雄地方法院檢察署檢察官
被      告  甲○○
上列被告因違反毒品危害防制條例案件，經檢察官提起公訴（95
年度毒偵字第3440號），及移送併案（95年度毒偵字第2921號）
，本院以簡式審判程序，判決如下：
    主  文
甲○○連續施用第一級毒品，累犯，處有期徒刑壹年肆月，扣案
之海洛因壹包（淨重零點零陸公克，含海洛因包裝袋壹個）沒收
銷燬，針筒壹支沒收。
    事  實
一、甲○○前於民國（下同）88年間因施用毒品案件，經本院以
    88年度毒聲字第2163號裁定觀察勒戒，嗣認無繼續施用毒品
    之傾向，於88年3 月30日執行完畢釋放，且於上開觀察勒戒
    執行完畢後5 年內之91年間又有施用毒品行為，經本院判處
    有期徒刑8 月確定，並執行完畢（該案雖亦曾由本院裁定送
    強制戒治，然因毒品危害防制條例修正，故於93年1 月9 日
    終止強制戒治之執行）；另甲○○於91年間先因竊盜案件，
    經本院判處有期徒刑10月確定，又於同年間之施用毒品案件
    ，亦由本院判處有期徒刑8 月確定，而經本院就上開2 案件
    裁定其應執行刑為有期徒刑1 年4 月，且於93年12月8 日執
    行完畢，竟不知悔悟，復基於施用第一級毒品海洛因之概括
    犯意，自94年12月上旬之某日起，連續在高雄縣路竹鄉北嶺
    墘詳址不知之租住處，施用海洛因多次，其有將海洛因摻入
    香煙內再點燃吸食，亦有以針筒注射等之方式施用，最後一
    次於95年3 月28日上午10時許，在上址租住處施用。其間，
    曾於95年1 月16日因涉嫌竊盜被警查獲，而於警方調查時，
    自承有施用毒品犯行，經警採尿送驗，始悉上情；復於95年
    3 月28日下午2 時10分許，在高雄縣岡山鎮○○路柳橋加油
    站前為警攔檢而查獲，且當場扣得其所持有之第一級毒品海
    洛因1 包（淨重0.06公克，及含海洛因之包裝袋1 個），及
    其所有並預備供其施用海洛因使用之針筒1 支。
二、案經高雄縣政府警察局岡山局報請臺灣高雄地方法院檢察署
    檢察官偵查起訴及移送併案。
    理  由
一、上開事實，業據被告甲○○於審理時坦承不諱（見本院卷第
    43頁），且經警2 次查獲分別採集其尿液，均送台灣檢驗科
    技股份有限公司鑑驗結果，被告尿液皆呈施用海洛因後之嗎
    啡陽性反應，此有該公司之濫用藥物尿液檢驗報告2 份在卷
    可稽（95年1 月16日查獲採尿部分：見95年度毒偵字第2921
    號之警卷第5 頁，95年3 月28日查獲採尿部分：見本院卷第
    20頁）；復扣得被告持有之白色粉末1 包以及預備供其施用
    海洛因使用之針筒1 支可資證明，而該等白色粉末確係海洛
    因一節，亦經法務部調查局鑑定屬實，此有該局鑑定通知書
    1 紙附卷足憑（見本院卷第26 頁） ；再者，被告前於88年
    間因施用毒品案件，經本院以88年度毒聲字第2163號裁定觀
    察勒戒，嗣認無繼續施用毒品之傾向，於88年3 月30日執行
    完畢釋放，且於上開觀察勒戒執行完畢後5 年內之91年間又
    有施用毒品行為，且經本院判處有期徒刑8 月確定，且已執
    行完畢之事實（該案雖亦曾由本院裁定送強制戒治，然因毒
    品危害防制條例修正，故於93年1 月9 日終止強制戒治之執
    行，而未執行完畢），此有臺灣高等法院被告前案紀錄表、
    本院院索引卡紀錄表報表、臺灣高雄地方法院檢察署因修法
    後強制戒治不予執行而將被告解還臺灣高雄監獄續予執行函
    文（見本院卷第36頁）、臺灣屏東戒治所解還被告予臺灣高
    雄監獄之通知（見本院卷第37頁，該通知日期誤載為92年1
    月9 日，實應係93年1 月9 日）、本院定應執行刑裁定（見
    本院卷第39～40頁）、臺灣高雄地方法院檢察署檢察官執行
    指揮書（見本院卷第41頁）等在卷可查，是本院以被告前經
    觀察勒戒執行完畢後（即88年3 月30日）至本案施用毒品犯
    行，雖已逾5 年，然其於觀察勒戒執行完畢後5 年內之91年
    間仍有持續施用毒品行為，且曾因此獲案，經判處罪刑並執
    行完畢，業述之於前，從而，認被告自無重行再予觀察勒戒
    之必要，得逕由公訴人予以起訴，且依此解釋，本案被告自
    此永無再適用毒品危害防制條例第23條第2 項規定，施予觀
    察勒戒之機會，併予敘明。至公訴人以被告曾因91年間之施
    用毒品犯行，經本院以92年度毒聲字第3386號裁定送強制戒
    治而以該次強制戒治於93年1 月9 日期滿云云，然該次強制
    戒治實際上已因毒品危害防制條例修正而於93年1 月9 日終
    止執行，根本尚未執行完畢之事實，均有臺灣高等法院被告
    前案紀錄表及臺灣高雄地方法院檢察署因修法後強制戒治不
    予執行，而將被告解還臺灣高雄監獄續予執行函文（見本院
    卷第36 頁） 、臺灣屏東戒治所解還被告予臺灣高雄監獄之
    通知（見本院卷第37頁，該通知日期誤載為92年1 月9 日，
    實應係93年1 月9 日）、本院定應執行刑裁定（見本院卷第
    39～40頁）、臺灣高雄地方法院檢察署檢察官執行指揮書（
    見本院卷第41頁）等附卷可據，是公訴意旨就此顯有誤認，
    附此敘明。而本案事證已明，被告犯行堪予認定。
二、本案相關之法律比較適用：
    行為後法律有變更者，適用行為時之法律。但行為後之法律
    有利於行為人者，適用最有利於行為人之法律，刑法第2條
    第1 項定有明文。查被告於前開行為後，刑法第47條及第56
    條業經總統於94年2 月2 日修正公布，並依刑法施行法第10
    條之1 規定自95年7 月1 日施行。職是，本件自應就被告行
    為前、後相關法律有修正者，依前揭規定加以比較適用。茲
    說明如下：
  （一）本件被告行為後，刑法第56條關於連續犯之規定業於94
        年1 月7 日修正公布刪除，並於95年7 月1日 施行，則
        被告之犯行，因行為後新法業已刪除連續犯之規定，此
        刪除雖非犯罪構成要件之變更，但顯已影響行為人刑罰
        之法律效果，自屬法律變更。經查：本件被告先後多次
        施用第一級毒品海洛因，主觀上顯係基於施用第一級毒
        品之同一犯意，客觀上逐次實施數次行為而具連續性，
        進而侵害同性質之法益，惟因其各次行為依一般社會健
        全觀念，在時間差距上，可以分開，在刑法評價上，各
        具獨立性，每次行為皆可獨立成罪，是依修正前刑法第
        56條之規定，本得適用連續犯規定而論以一罪，並得加
        重其刑至2 分之1 ，惟因修正後刑法刪除前開連續犯規
        定，以致被告前揭分別多次施用第一級毒品之數次構成
        要件行為須依法分別論以數罪而併罰之，依新法第2 條
        第1 項規定比較新、舊法之結果，仍以行為時、即修正
        前刑法第56條之規定較有利於被告（最高法院95年第8
        次刑事庭會議決議亦採同一見解）。故本件應依修正前
        刑法第56條作為被告論罪科刑之基礎。
  （二）修正前刑法第47條原規定：「受有期徒刑之執行完畢，
        或受無期徒刑或有期徒刑一部之執行而赦免後，5 年以
        內再犯有期徒刑以上之罪者，為累犯，加重本刑至2分
        之1 」，嗣修正為：「受徒刑之執行完畢，或一部之執
        行而赦免後，5 年以內故意再犯有期徒刑以上之罪者，
        為累犯，加重本刑至2 分之1 」，然就本件被告於5 年
        內故意再犯本件有期徒刑以上之罪，不論依修正前之刑
        法第47條，或修正後之刑法第47條第1項 之規定，均構
        成累犯，對被告而言，並無有利或不利之情形，自不生
        新舊法比較之問題，應逕行修正前之刑法第47條規定，
        作為論斷被告是否構成累犯之依據。
  （三）按被告犯罪後法律有變更，而比較行為時及裁判時之法
        律時，應就與罪刑有關之共犯、未遂犯、結合犯以及累
        犯加重、自首減輕、暨其他法定加減原因與加減例等一
        切情形，比較其全部之結果，而為整體之適用，不能割
        裂而分別適用新舊法有利之條文（最高法院95年度台上
        字第3735號判決意旨參照）。本件經依前述是否論以連
        續犯與累犯等之規定合併比較之結果，應依行為時之修
        正前刑法作為本件被告論罪科刑之依據。
三、核被告甲○○所為，係犯毒品危害防制條例第10條第1項 之
    施用第一級毒品罪。被告持有海洛因之低度行為，應為其施
    用海洛因之高度行為所吸收，不另論罪。被告多次施用海洛
    因之行為，時間緊接，所犯罪名相同，顯係出於概括之犯意
    為之，為連續犯，爰依修正前刑法第56條之規定以一連續施
    用第一級毒品罪論，並加重其刑。又被告於91年間先因竊盜
    案件經本院判處有期徒刑10月確定，再於同年間之施用毒品
    案件，亦由本院判處有期徒刑8 月確定，而經本院裁定上開
    2 案件之應執行刑為有期徒刑1 年4 月，且於93年12月8 日
    執行完畢，此有臺灣高等法院被告前案紀錄表可按，其於5
    年以內再犯本件有期徒刑以上之罪，為累犯，依修正前刑法
    第47條規定加重其刑，並遞加重之。公訴人雖未就被告所犯
    之94年12月上旬之某日起至95年3 月20日之前，以及95年3
    月27日之後至95年3 月28日上午10時以前之施用海洛因犯行
    部分起訴，惟查被告所犯該部分之罪，與經起訴之連續施用
    海洛因犯行部分，係連續犯，已如前述，具有裁判上一罪關
    係，本院自得併予審酌，附此敘明。爰審酌被告88年間即為
    施用毒品犯行，經本院裁定觀察勒戒並執行完畢，91年間又
    為毒品之施用，且經法院判處罪刑亦執行完畢，已如前述，
    竟仍不知悔改，猶為本案毒品之施用，足見其有用毒之慣行
    ，以致雖經觀察勒戒及判處罪刑，仍持續為施用毒品行為，
    為期根絕其施用毒品之習慣，自應施以相當期間之強制禁絕
    處遇，始得戒除其用毒慣行，又念其於審理中已坦承全部犯
    行，犯後態度尚佳等一切情狀，量處如主文所示之刑，以示
    懲儆。至扣案之海洛因1 包（淨重0.06公克，及含海洛因難
    以析離之包裝袋1 個），係查獲之毒品，爰依毒品危害防制
    條例第18條第1 項前段規定沒收銷燬之；另所扣之針筒1 支
    內無海洛因成份存在，業經本院送高雄醫學大學附設中和紀
    念醫院鑑驗屬實，有該醫院之檢驗報告1 份在卷可參（見本
    院卷第33頁），且被告已於本院審理時供明：該針筒尚未使
    用，係其預備施用海洛因所使用之物，且係其所有等詞（見
    本院卷第68、79頁），依刑法第38條第1 項第2 款規定沒收
    之。
據上論斷，應依刑事訴訟法第299 條第1 項前段、第273 條之1
第1 項，毒品危害防制條例第10條第1 項、第18條第1 項前段，
刑法第2 條第1 項前段、第11條、第38條第1 項第2 款、修正前
刑法第56條、第47條，判決如主文。
本案經檢察官黃建銘到庭執行職務。
中    華    民    國  95    年    8     月    15      日
                    刑事第二庭法  官  高思大
右正本證明與原本無異。
如不服本判決，應於判決送達後10日內向本院提出上訴狀，上訴
於台灣高等法院高雄分院（須附繕本）。
中    華    民    國  95    年    8     月    16      日
                              書記官  蔡語珊
附錄論罪科刑法條：
毒品危害防制條例第10條第1項：
施用第1級毒品者，處6月以上5年以下有期徒刑。


司法院資訊處製作；財團法人民間司法改革基金會備份。
